【裁判字號】    97,消債更,688
【裁判日期】    970716
【裁判案由】    更生事件
【裁判全文】
臺灣板橋地方法院民事裁定           97年度消債更字第688號
聲  請  人  甲○○
上列當事人因消費者債務清理事件聲請保全處分，本院裁定如下
：
    主  文
本件裁定公告之日起六十日內，本院民事執行處所辦理之九十六
年度執字第二二九三二號清償債務強制執行事件、九十六年度執
字第四七五九八號清償債務強制執行事件及九十六年度執字第六
一七三二號清償票款強制執行事件，就聲請人甲○○對於臺灣宅
配通股份有限公司之各項薪資債權（包括薪津、獎金、津貼、補
助費、研究費等）所核發移轉命令之強制執行程序應予停止，但
扣押命令之強制執行程序應予繼續。
其餘聲請駁回。
    理  由
一、按法院就更生或清算之聲請為裁定前，得因利害關係人之聲
    請或依職權，以裁定為下列保全處分：(一)債務人財產之保全
    處分；(二)債務人履行債務及債權人對於債務人行使債權之限
    制；(三)對於債務人財產強制執行程序之停止；(四)受益人或轉
    得人財產之保全處分；(五)其他必要之保全處分，消費者債務
    清理條例第19條第1 項定有明文。依其立法理由：「法院就
    更生或清算之聲請為裁定前，為防杜債務人財產減少，維持
    債權人間之公平受償及使債務人有重建更生之機會，有依債
    權人、債務人或依職權為一定保全處分之必要；其內容有：
    就債務人財產，包括債務人對其債務人之債權等，為必要之
    保全處分、限制債務人履行債務及債權人對於債務人行使債
    權、對於債務人財產實施民事或行政執行程序之停止；又為
    確保將來詐害行為、偏頗行為經撤銷後，對受益人或轉得人
    請求回復原狀之強制執行，亦有對之施以保全處分之必要；
    另為求周延，明訂概括事由，許法院為其他必要之保全處分
    ，爰設第一項」，可知消費者債務清理事件，係以債務人之
    財產為基礎，供債務人於一定條件下清理其無擔保之債務，
    故消債者債務清理事件之保全處分，其主要目的係為保持債
    務人之財產，避免債權人透過強制執行程序，或債務人透過
    處分財產之方式，致債務人財產減少，致喪失債務清理之最
    重要基礎，況因本條項除可能適用於更生事件外，亦可能適
    用於清算事件（包括原係更生事件，其後轉換為清算事件之
    類型），故在決定是否准予保全時，應一併考量債務清理事
    件之可能演變，而難單以聲請人之聲請內容而異其標準。從
    而，究竟有無保全之必要，應以是否導致債務人財產減少為
    其最低限度要件，倘不涉及債務人財產減少之行為，均無依
    本條項以裁定加以限制之必要。
二、本件聲請意旨略以：
    (一)由臺灣臺北地方法院97年度消債更第47號裁定謂：「上開
      扣押命令，在未核發其他執行命令前，僅在保全債務人之
      財產，尚不影響其他債權人公平清償，亦不足使債務人之
      財產有重大變革或生活陷入困境」等語，及同院97年度消
      債更字第180 號裁定謂：「然聲請人除自身必要之生活支
      出，尚有父母及妻女依法受其扶養，若持續對其薪資執行
      ，恐使聲請人之財產有重大變革或生活陷入困境，且聲請
      人之債權人人數眾多、債權數額不一致，若持續執行，亦
      不免影響其他債權人公平受償之機會，從而聲請人聲請禁
      止債權人行使權利及停止執行程序，核非無理」，可知所
      謂強制執行程序「影響更生目的」，應解為「使更生聲請
      人之財產有重大變革或使其生活陷入困境」。換言之，扣
      薪之強制執行程序，雖僅限聲請人每月得支領之各項薪資
      之3 分之1 範圍內，惟倘確實影響聲請人所需之必要生活
      費用支出，導致其生活困境陷入困境，致影響日後更生之
      進行，則應停止或預為禁止開始該薪資債權所為之強制執
      行程序為當。
    (二)聲請人對第三人臺灣宅配通股份有限公司（下稱宅配通公
      司）之每月薪資債權，自民國96年5 月起，已陸續遭中正
      資產管理股份有限公司（下稱中正公司）、中國信託商業
      銀行（下稱中國信託銀行）、亞洲信用管理股份有限公司
      （下稱亞洲公司）向鈞院聲請扣押3 分之1 後移轉予該3
      公司。聲請人每月僅有新台幣（下同）33,000元左右之收
      入，惟於95年參加一致性協商前，前揭債權人即已就其薪
      資所得聲請強制執行，協商成立後亦未停止，致聲請人每
      月僅剩22,000元左右之薪資得自由支配。又聲請人除自己
      生活必要支出外，尚須與親人共同扶養母親林美雲，及獨
      自負擔幼子林振群之扶養支出，兒子現已屆進入國小的年
      齡，將有諸多學費、學雜費須聲請人支付。聲請人每月僅
      得以22,000元支應以上種種生活與扶養開銷，生活早已無
      以為繼，僅能以民間貸款與親友週轉方式度日。倘鈞院不
      核可保全處分之聲請，不啻加深聲請人以債養債之程度，
      恐嚴重影響日後更生之進行，並使聲請人生活陷入重大困
      境。爰依消費者債務清理條例第19條，聲請對聲請人之財
      產為保全處分、命聲請人之債權人對聲請人之債權不得行
      使，並禁止聲請人之債權人對聲請人提起訴訟程序及強制
      執行（含假扣押、假處分之執行）等程序，進行中之程序
      亦應停止。
三、查中正公司、中國信託銀行及亞洲公司分別於96年4 月、7
    月及9 月向本院民事執行處聲請就聲請人對於宅配通公司之
    各項勞務報酬（包括薪津、獎金、津貼、補助金、研究費等
    ）3 分之1 在其執行名義債權金額範圍內為強制執行，經本
    院以96年度執字第22932 號、96年度執字第47598 號及96年
    度執字第61732 號受理後，已先後核發扣押命令及移轉命令
    予該3 債權人等情，業經本院調卷核閱無訛。其中扣押命令
    之目的在於凍結聲請人之財產，非但未使其財產減少，反可
    避免聲請人任意處分導致財產減少及供日後全體債權人間公
    平受償，故該執行命令應予繼續，另就移轉命令之部分，因
    涉及扣押金額之終局處分，為避免聲請人財產減少及維持債
    權人間公平受償，則有予以保全之必要，爰依消費者債務清
    理條例第19條第1 項第3 款，裁定如主文。至聲請人雖謂：
    倘鈞院不核可保全處分之聲請，不啻加深聲請人以債養債之
    程度，恐嚴重影響日後更生之進行，並使聲請人生活陷入重
    大困境云云，然查聲請人於96年度對宅配通公司之年薪資所
    得為420,907 元，相當於每月領取35,076元（元以下4 捨5
    入），縱遭扣薪3 分之1 ，仍餘23,384元，此固低於聲請人
    所主張之每月支出額27,500元（即自己生活必要支出15,000
    元＋母親扶養費2,500 元＋兒子扶養費10,000元＝27,500元
    ）。然聲請人前揭主張之每月支出額僅屬預估性質，且未提
    出任何實證以供本院審認，本難遽為採信。縱認其主張屬實
    ，其差額亦僅有4,116 元，如再撙節開銷，應足維持其日常
    生活必要所需，難謂將使聲請人之生活陷入重大困境，故其
    據此聲請禁止聲請人之債權人對聲請人提起強制執行（含假
    扣押、假處分之執行）等程序，進行中之程序亦應停止，核
    屬無據。
四、聲請人雖另聲請對其財產為保全處分，及命其債權人不得對
    其行使債權或提起訴訟程序，惟依聲請人所提財產及收入狀
    況說明書，聲請人除前揭薪資債權外，別無其他財產，該薪
    資債權3 分之1 既已遭另案強制執行程序所扣押，即無處分
    滅失之可能，其餘3 分之2 薪資債權乃供聲請人生活所需，
    自無另為保全處分之必要。其次，若聲請人之債權人行使債
    權或對其提出訴訟程序，並不會造成聲請人財產減少，反足
    確認各債權人之實際債權金額，並提供聲請人辨明權利之機
    會，自無限制之必要，是聲請人此部分之聲請均無理由，爰
    予駁回。
中    華    民    國    97    年    7     月    16    日
                  民事第二庭  法  官  楊明佳
上為正本係照原本作成
本裁定已於民國97年7 月17日公告，如不服本裁定，應於裁定送
達後10日內，以書狀向本院提出抗告，並繳納抗告費新臺幣1 千
元。
中    華    民    國    97    年    7     月    16    日
                              書記官  楊璧華


司法院資訊處製作；財團法人民間司法改革基金會備份。
